行　政　法　院　判　決　　　　　　　　　　　　　八十七年度判字第二三五二號
　　原　　　告　東和鋼鐵企業股份有限公司
　　代　表　人　甲○○
　　被　　　告　高雄市稅捐稽徵處
右當事人間因地價稅事件，原告不服財政部中華民國八十七年四月七日台財訴字第八
七二一五五二四四號再訴願決定，提起行政訴訟。本院判決如左︰
　　主  文
原告之訴駁回。
　　事  實
緣原告所有坐落高雄市○鎮區○○段一七二八、一七三○地號二筆土地（下稱系爭土
地），自八十年起出租供高鳳企業貨櫃儲運股份有限公司（下稱高鳳公司）堆放貨櫃
使用，經被告認定不符原核定規劃使用，乃核定按一般用地稅率補徵地價稅，分別為
八十一年期、八十二年期各為新台幣（下同）五三二、八五六元，八十三年期為五五
三、二二一元。原告不服，申請復查，未獲變更，提起訴願、再訴願，遞遭駁回，遂
提起本訴。茲摘兩造訴辯意旨於次：
原告起訴意旨略謂︰(一)按「工業用地於註銷工廠登記後出租，如符規定，可繼續適用
特別稅率。」財政部8.台財稅第八一○三○三七一九號函釋有案。本案原告出租
予高鳳公司之系爭土地，因經營上需要，出租時，有部分即夷為平地，另高鳳公司於
工業區從事運輸倉儲業務，亦經其事業主管機關核准有案並領有許可證、公司執照、
營利事業登記證等，是原告與高鳳公司對系爭土地之使用，已符合上揭財政部函釋。
而再訴願決定未予審酌，認「本案系爭土地係由再訴願人建廠後出租與高鳳公司作為
運輸倉儲貨櫃堆放使用，該地並非高鳳公司自始登記營業之貨運站，故其申請核與上
開規定不合。又系爭土地高鳳公司為『租用』，並非『承購』，亦與本部2.2.台財
稅第七七○六五○○五四號函釋意旨不合。」又認「系爭土地是否按核定規劃開始使
用，依財政部9.14.台財稅第三六四七二號函釋意旨，應由工業興辦人或土地所有權
人，向工業主管機關取證憑辦特別稅率，本件系爭土地係再訴願人而非高鳳公司向工
業主管機關取證，是以再訴願人之主張，並不足採」。殊未斟酌，本案係原告即系爭
土地所有權人，業經申請核准按特別稅率計徵地價稅之系爭土地「出租」予高鳳公司
者，如何適用財政部9.14.台財稅第三六四七二號函釋飭由高鳳公司向工業主管機關
取證，至高鳳公司准予工業區從事運輸倉儲業務，有經濟部工業局4.13.工（六二）
五字第五一○一八號可稽，訴願時即已附卷，再訴願決定不無疏略。(二)原告出租經核
准按工業用地特別稅率計課地價稅之系爭土地予高鳳公司供作經其目的事業主管機關
核准予工業區經營運輸倉儲使用。依據促進產業升級條例第二十七條略：「工業區非
不得供運輸倉儲使用」之規定立法意旨，尚難謂有違反系爭工業用地未按規劃使用之
情事。高雄市政府建設局10.3.八十四高市建設一字第三三二○八號函可資斟參。而
再訴願決定書理由二謂：按促進產業升級條例施行細則第六十九條第二項規定，設廠
用地，除作廠房或相關生產設施使用外，以供辦公室、倉庫、生產實驗與訓練房舍及
單身員工宿舍為限，惟該六十九條規定，其中倉庫用途不在限制之列。本案原告土地
出租由高鳳公司使用於運輸倉儲，尚不違反其規定。況其目的事業主管機關已予核准
於工業區從事運輸倉儲業務，應不悖促進產業升級條例第二十七條之規定，是原決定
不無牽強。(三)按工業用地特別稅率課徵地價稅之土地，因所有權移轉，如其使用情形
未變更，亦即仍作工業用地使用，且符合目的事業主管機關核定規劃使用者，縱其產
品與其前手產品不同，仍准按工業用地特別稅率計課地價稅，財政部2.20.台財稅第
八六一八八四○九○號函釋可稽。本案原告提供工業用地按特別稅率計課地價稅之土
地出租予經其目的事業主管機關核准使用為運輸倉儲之高鳳公司，雖系爭土地原係使
用於工廠廠房，出租後用於運輸倉儲，依據上開財政部函釋，應仍有特別稅率之適用
。被告改按一般稅率計課地價稅，於法顯有未合。(四)綜上，系爭土地，既經原告報經
目的事業主管機關核准按規劃使用之廠房用地，且經報准按特別稅率計課地價稅，又
高鳳公司亦經其目的事業主管機關核准於該工業區從事運輸倉儲之用地，雖其用地性
質不同，惟其使用情形並未變更，比照財政部2.20.台財稅第八六一八八四○九○號
函釋即可明白。至系爭土地，雖係高鳳公司所承租，惟該土地仍繼續供作工業用地使
用，比照財政部8.台財稅第八一○三○三七一九號函釋及財政部6.13.台稅第三
四七○○號函釋，仍有適用工業用地特別稅率計課地價稅之餘地。是原告出租系爭土
地予高鳳公司供作依法核准使用於運輸倉儲業務，被告改按一般稅率計課地價稅，顯
與土地稅法第十八條及同法施行細則第十四條第二項第二款之規定有悖。爰訴請判決
撤銷原處分及原決定。
被告答辯意旨略謂︰一、按「供左列事業直接使用之土地，按千分之十計課地價稅。
但未按目的事業主管機關核定之規劃使用者，不適用之：一工業用地、礦業用地。」
及「核定按本法第十八條特定稅率計徵地價稅之土地有左列情形之一者，應由土地所
有權人申報改按一般用地稅率計徵地價稅：一．．．二停工或停止使用逾一年者。」
分別為土地稅法第十八條第一項第一款及同稅法施行細則第十四條第二項第二款所明
定。二、本件原告所有系爭土地原以供原告生產工廠登記證所載之產品使用之廠房用
地而核准按工業用地稅率計課地價稅，案經被告辦理稅地清查，發現自八十年起出租
供高鳳公司堆放貨櫃使用，核已未按主管機關核定之規劃使用，乃依首揭稅法規定補
徵八十一及八十二年期各五三二、八五六元，八十三年期五五三、二二一元。三、經
查本案系爭土地高雄市政府於六十一年三月二十七日「中島地區都市計畫」編定為工
業區，再於七十一年十二月三十日「擴大及變更高雄市楠梓、左營、灣仔內、凹仔底
及原高雄市計畫地區主要計畫（通盤檢討）案」，將其細分編定為甲種工業區，按都
市計畫法高雄市施行細則第十五條規定：「甲種工業區以供輕工業及無公共危險之重
工業之工廠使用為主，但消防隊、加油站、自來水服務站、電力開關站、變壓器等公
用事業設施、貨運站、工業及環保、衛生有關之倉庫．．．不在此限。前項除貨運站
外，其他與工業有關之各項設施，應於設廠時連同建廠計畫提出申請，並經有關主管
機關之核可。新建、增建時亦同。」是工業用地供事業直接使用之土地，按千分之十
計課地價稅，係以土地按目的事業主管機關核定規劃使用為限，而本案系爭土地係由
原告建廠後出租與高鳳公司作為運輸倉儲貨櫃堆放使用，該地並非高鳳公司自始登記
營業之貨運站，故其申請核與上開規定不合。又系爭土地高鳳公司為「租用」，並非
「承購」，亦與財政部七十七年二月二日台財稅第七七○六五○○五四號函暨八十六
年二月二十日台財稅第八六一八八四○九○號函釋意旨不合，且系爭土地由原告出租
與高鳳公司，並專供該公司作為運輸倉儲使用，並非供原告原核定生產工廠廠房使用
，核與規定未符，茲有高雄市政府建設局八十四高市建設一字第三三二○八號函資證
，亦為原告所不爭。次按促進產業升級條例施行細則第八十七條第一項規定，設廠用
地，除作廠房或相關生產設施使用外，以供辦公室、倉庫、生產實驗與訓練房舍及單
身員工宿舍為限。然查本件系爭設廠用地，原告出租高鳳公司運輸倉儲使用，顯非該
條次所規定之範疇，自為法所不許。至原告援引促進產業升級條例第二十七條規定，
主張其設廠用地內供高鳳公司運輸倉儲使用為法所容許，顯係誤解立法意旨，將設廠
用地與依計畫目的及性質所規劃之相關用地混為一談。況系爭工業用地業經解編為甲
種工業區以供輕工業及無公共危險之重工業之工廠使用為主，但貨運站不在此限。本
件原告未依規定使用設廠用地，已如前述，而其主張貨櫃集散站（倉儲運輸）即為貨
運站，尚非妥適有據。次查系爭土地是否已按核定規劃開始使用，依財政部六十八年
九月十四日台財稅第三六四七二號函釋意旨，應由工業興辦人或土地所有權人，向工
業主管機關取證憑辦特別稅率。本件系爭土地係原告而非高鳳公司向工業主管機關取
證，是以原告之主張並不足採。另原告將設廠用地與工業主管機關開發工業區時除提
供製造業設廠外，得按其計畫目的及性質，以部分土地規劃為相關產業等使用混為一
談，而主張系爭土地是供同一臨海工業區內之高鳳公司作為貨櫃儲運業務使用為法所
容許，顯係誤解立法意旨，委不足採。四、綜上所述，本案被告依首揭稅法規定，補
徵地價稅，認事用法並無違誤，是原告提起行政訴訟顯無理由，請予以駁回。
    理  由
按「供左列事業直接使用之土地，按千分之十計課地價稅。但未按目的事業主管機關
核定規劃使用者，不適用之：一工業用地、礦業用地。」及「核定按本法第十八條特
定稅率計徵地價稅之土地有左列情形之一者，應由土地所有權人申報改按一般用地稅
率計徵地價稅：一．．．二停工或停止使用逾一年者。」分別為土地稅法第十八條第
一項第一款及同法施行細則第十四條第二項第二款所明定。本件原告所有系爭土地係
工業用地，原供原告生產工廠產製鋼錠鑄鋼品、軋鋼品所在之廠房用地而獲核准按工
業用地稅率計課地價稅，案經被告辦理稅地清查，發現自八十年起出租供高鳳公司堆
放貨櫃使用，被告因認已未按主管機關核定之規劃使用，乃依一般用地稅率補徵地價
稅，分別為八十一及八十二年期各五三二、八五六元，八十三年期五五三、二二一元
。原告不服，主張工業區土地按核定規劃使用者，不問自用或出租一律適用特別稅率
，為財政部六十九年六月十三日台財稅第三四七○○號函（下稱六十九年函釋）所明
釋。又領有公司執照及營利事業登記證之汽車路線貨運業，如經經濟部工業局核准承
購政府規劃之工業區土地，且確供該事業登記項目使用者，准按工業用地稅率課徵地
價稅，復為財政部七十七年二月二日台財稅第七七○六五○○五四號函（下稱七十七
年函釋）所釋示。另依產升條例第二十七條規定，工業區土地不限於製造業設廠用地
，其立法理由在明定工業之主管機關開發工業區時，除提供製造業設廠外，得按其計
劃目的及性質，以部分土地規劃為相關產業使用，包括運輸倉儲業。是貨櫃集散站使
用工業區土地，自產升條例第二十七條規定後，已合工業土地之規劃使用云云，申請
復查。被告復查決定以本案系爭土地經高雄市政府於六十一年三月二十七日「中島地
區都市計畫」編定為工業區，再於七十一年十二月三十日「擴大及變更高雄市楠梓、
左營、灣仔內、凹仔底及原高雄市計畫地區主要計畫（通盤檢討）案」，將其細分編
定為甲種工業區，依都市計畫法高雄市施行細則第十五條規定：「甲種工業區以供輕
工業及無公共危險之重工業之工廠使用為主，但消防隊、加油站、自來水服務站、電
力開關站、變壓器等公用事業設施、貨運站、工業及環保、衛生有關之倉庫．．．不
在此限。前項除貨運站外，其他與工業有關之各項設施，應於設廠時連同建廠計畫提
出申請，並經有關主管機關之核可。新建、增建時亦同。」又工業用地供事業直接使
用之土地，按千分之十計課地價稅，係以土地按目的事業主管機關核定規劃使用為限
，而本案系爭土地係由原告建廠後出租與高鳳公司作為運輸倉儲貨櫃堆放使用，該地
並非高鳳公司自始登記營業之貨運站，故其使用核與核定規劃不合。又系爭土地高鳳
公司為「租用」，並非「承購」，亦與財政部七十七年函釋意旨不合，從而被告原核
定補徵地價稅，並無違誤，乃駁回原告復查之申請。原告復執前詞訴經高雄市政府訴
願決定及財政部再訴願決定以工業用地按千分之十稅率計課地價稅，須按目的事業主
管機關核定規劃使用為限，而本案則由原告出租與高鳳公司，並專供該公司作為運輸
倉儲使用，並非供原告原核定生產工廠廠房使用，核與規定未符，有高雄市政府建設
局八十四高市建設一字第三三二○八號函足證，亦為原告所不爭。次按促進產業升級
條例施行細則第八十七條第一項規定，設廠用地，除作廠房或相關生產設施使用外，
以供辦公室、倉庫、生產實驗與訓練房舍及單身員工宿舍為限。然查本件系爭設廠用
地，原告出租高鳳公司運輸倉儲使用，顯非該條項所規定之範疇，自為法所不許。至
原告援引促進產業升級條例第二十七條規定，主張其設廠用地內供高鳳公司運輸倉儲
使用為法所容許，顯係誤解立法意旨，將設廠用地與依計畫目的及性質所規劃之相關
用地混為一談。況系爭工業用地經解編為甲種工業區以供輕工業及無公共危險之重工
業之工廠使用為主，但貨運站不在此限。本件原告未依規定使用設廠用地，已如前述
，而其主張貨櫃集散站（倉儲運輸）即為貨運站，尚非妥適有據。又查系爭土地是否
已按核定規劃開始使用，依財政部六十八年九月十四日台財稅第三六四七二號函釋意
旨，應由工業興辦人或土地所有權人，向工業主管機關取證憑辦特別稅率。本件系爭
土地係原告而非高鳳公司向工業主管機關取證，是以原告主張高鳳公司租用亦符合規
劃使用云云，並不足採。另原告將設廠用地與工業主管機關開發工業區時除提供製造
業設廠外，得按其計畫目的及性質，以部分土地規劃為相關產業等使用混為一談，而
主張系爭土地是供同一臨海工業區內之高鳳公司作為貨櫃儲運業務使用為法所容許，
顯係誤解立法意旨，亦不足採等情，因而駁回原告之訴願、再訴願。經核均無不合。
原告起訴主張：高鳳公司經核准於本案同一工業區從事運輸倉儲業務，其將系爭土地
出租該公司，依財政部8.台財稅第八一○三○三七一九號函釋（下稱八十一年函
釋）及六十九年函釋，仍可適用特別稅率。又依促進產業升級條例第二十七條立法意
旨，工業區非不得供運輸倉儲使用，高鳳公司已獲准在工業區營業，無違系爭土地之
規劃使用情事。又依財政部2.20.台財稅第八六一八八四○九○號函釋（下稱八十六
年函釋），工業用地按特別稅率課徵地價稅，因所有權移轉，如使用情形未變且符合
目的事業主管機關規劃使用者，縱產品前後不同，仍准按特別稅率計課地價稅。於本
案情形，高鳳公司用地性質固有不同，但使用情形未變更，應比照財政部八十六年函
釋按特別稅率課徵地價稅。被告改按一般稅率計課，顯與土地稅法第十八條、同法施
行細則第十四條第二項第二款有違云云。惟按工業用地之供事業直接使用，並非僅因
具有工業用地之屬性，又有供事業使用之事實，即可依千分之十之特別稅率計課地價
稅，尚須按目的事業主管機關核定規劃使用者始可。此觀諸土地稅法第十八條第一項
但書規定甚明。查原告所有系爭土地屬工業用地，原係原告所屬前鎮廠部分廠地，按
核定設廠計畫從事鋼錠鑄鋼品、軋鋼品之產製，該廠並須有00－000000－0
0號工廠登記證，有高雄市政府建設局八十四高市建設一字第三四七○五號函附原處
分卷為證。其按目的事業主管機關核定規劃使用者為生產工廠用地甚明。乃原告將之
出租與高鳳公司供運輸倉儲使用，其土地使用不符原核定規劃，亦經高雄市政府建設
局前函說明綦詳，實無疑義。則依土地稅法第十八條第一項但書規定，自不適用特別
稅率。至於高鳳公司之經核准，在系爭土地所在之工業區經營倉儲運輸業務，僅表示
高鳳公司得在該工業區合法營運而已，至於高鳳公司使用之土地，是否合於目的事業
主管機關核定規劃使用，應視其核定規劃之內容而定。本案系爭土地經核定規劃使用
者為生產廠房用地，並非倉儲運輸用地，是以由高鳳公司承租為運輸倉儲使用，顯未
按原核定規劃內容使用，原告徒以高鳳公司獲准營業，即謂使用情形相同云云，並不
可採。所引財政部八十一年函釋、六十九年函釋，均指出租後仍按核定規劃使用，符
合工業用地有關規定之情形，始准繼續適用工業用地特別稅率。本案雖同屬出租，但
出租後未按核定規劃使用，情形不同，自無援用該二函釋之餘地。又促進產業升級條
例第二十七條之立法意旨，固明示工業區之土地規劃，不以製造業為限，惟與工業用
地經具體核定規劃之使用情形無關。本案係未按具體核定規劃內容而使用，致不符合
依特別稅率計課地價稅，無關該條意旨。原告以高鳳公司依該條立法意旨得在工業區
使用工業用地，即謂該公司承租系爭土地無違核定規劃使用云云，容屬誤會。又財政
部八十六年函釋，許承購工業用地者仍按前手經核准之特別稅率課徵地價稅，亦以土
地仍作工業用地使用，且符合目的事業主管機關核定規劃使用者為要件，本案系爭土
地由原告出租與高鳳公司，雖仍作工業用地使用，但有違原核定規劃使用之情形，自
不能援引該八十六年函釋為原告有利之認定。從而原告出租系爭土地與高鳳公司既有
未按目的事業主管機關核定規劃使用之情形，不合依工業用地特別稅率計課地價稅，
被告自其出租後第二年改按一般稅率補徵其八十一、八十二、八十三年度地價稅，揆
諸首揭規定，洵無違誤。復查決定、訴願、再訴願決定遞予維持，均無不合。起訴意
旨非有理由。
據上論結，本件原告之訴為無理由，爰依行政訴訟法第二十六條後段，判決如主文。
中    華    民    國     八十七      年     十一     月      二十       日
                    行 政 法 院 第 三 庭
                                審 判 長 評  事      曾  隆  興
                                         評  事      趙  永  康
                                         評  事      高  啟  燦
                                         評  事      蔡  進  田
                                         評  事      鄭  淑  貞
右  正  本  證  明  與  原  本  無  異
                                         法院書記官  郭  育  玎
中    華    民    國     八十七      年     十一     月      二十       日
